臺灣彰化地方法院刑事判決　　　　　　　　　　　　　九十三年度訴字第一二號
　　公　訴　人　臺灣彰化地方法院檢察署檢察官
　　被　　　告　乙○○
右列被告因違反槍砲彈藥刀械管制條例等案件，經檢察官提起公訴（九十二年度偵緝
字第四八七號），本院判決如左：
        主  文
乙○○未經許可無故持有可發射子彈具有殺傷力之槍枝，處有期徒刑壹年陸月，扣案
如附表編號一所示之物沒收；又連續意圖為自己不法之所有，以恐嚇使人將本人之物
交付，未遂，處有期徒刑捌月，扣案如附表編號一、二所示之物均沒收。應執行有期
徒刑貳年，扣案如附表編號一、二所示之物均沒收。
        事  實
一、乙○○（綽號「仔」）明知未經主管機關許可，不得持有可發射子彈、具殺傷
    力之列管槍枝、子彈，竟仍於民國八十四年底或八十五年初某日，在彰化縣田中
鎮某處，自時任彰化縣議員之甲○○處，收受可發射子彈、具殺傷力之德製八ｍ
    ｍ半自動金屬模型手槍一枝（含彈匣，如附表編號一所示，槍枝管制編號：00
    00000000號）及具有殺傷力之改造子彈一顆（如附表編號二所示，已於
    鑑驗時拆解完竣），而未經許可無故持有上開槍、彈，並於持有後，或將之隨身
    攜帶、或加以藏放在彰化縣田中鎮某處山上射擊靶場。
二、其後乙○○因案遭通緝而缺錢花用，竟另行基於意圖為自己不法所有之概括犯意
    ：(一)先於八十五年五月十四日下午，在臺東縣東河鄉某處，郵寄一封內容為：「
    生哥侍佑：小弟在此問安，久未聯絡，不知近來可好，小弟手函與您，並無好事
    ，只因有事請您幫忙，對了，生哥，前兩年您出來選議員時，寄放在小弟這裡的
    三把手槍，小弟一直都替您保存很好，不知道您何時要收回呢？小弟因撤銷假釋
    ，現在跑路中，怕那天一不小心回去蹲，槍械部分交代不清，可能把您拖下水，
    當然機會不大啦，但也要看您怎麼做，還有小弟最近常往大陸跑，生活費很重，
    而又沒什麼進帳，真的有點緊了，望生哥在２３號以前匯個一百萬元進小弟的帳
    戶，因小弟我２５號要去上海一趟，就此一次小弟而後絕不會再打擾生哥您，萬
    事請您一定要幫這個忙，請您也不用找堯哥，找他也幫不上忙，因小弟已和他無
    關係了，我的意思相信生哥您也知道，您自己去衡量，ＰＳ請您一定要在２３號
    以前，在此先謝了，帳號、戶名如下：田中‧中小企業銀行00－00－000
    0000—乙○○。祝好  弟弟：仔叩上」之恐嚇信，至彰化縣田中鎮○○路
    ○段三二七巷二十七號，向甲○○恐嚇取財新臺幣（下同）一百萬元，致甲○○
    心生畏懼，惟甲○○接獲該信並未依循付款而未能得逞。(二)乙○○見甲○○接獲
    該信未依照指示於二十三日匯款，乃隨即自花蓮縣花蓮市某處，郵寄一個包裹，
    內附有前揭德製八ｍｍ半自動金屬模型手槍一枝（含彈匣，槍枝管制編號：00
    00000000號）、改造子彈一顆及一封內容為：「生哥侍佑：收函顏歡，
    小弟去函想必已悉，我想生哥您一定不肯幫小弟的忙，這也難怪，您一定以為我
    是說說而已，不會把大哥供出來，您一個晚上輸幾仟萬都不放在眼裡，小弟開口
    請您幫忙只不過一百都不肯，我也是因您而跑路的，就是因為之前您用的那場筒
    仔，我被判兩個月，您是老闆占三分，多少也要表示一下，您真的不肯幫忙的話
    ，那麼請生哥您屁股洗乾淨，一起坐牢吧！別到東窗事發，才要跟小弟我談條件
    ，那時可不是一百就能解決，您自己去努力的衡量吧，對了寫到這裡我算一算要
    壹佰伍拾萬元才夠，我訂了一本厄瓜多厄的護照要６８萬，那生哥不好意思就請
    您多匯伍拾萬，事情發生時，小弟替您背下來，那還好，如不肯並死咬著不放，
    您認為能拖的了關係嗎？相信您也瞭解到時對您現在的身份，多少會有影，何
    況您之前買這議員，花了四仟多萬，卡了一條賄選案，去年又犯了一條六合彩組
    頭，如再加上槍械案，我看生哥您跳到黃河也洗不清，搞不好還多一條管訓，您
    到時花錢走後門，可能就不止花壹佰伍拾萬吧！更何況現在這麼緊，也沒什麼人
    敢收。為了表示小弟只會跟生哥您要求幫這一次忙，在此先把您之前交代保管的
    三把槍還您其中一把８ｍｍ，另外的９２ｍｍ和黑星５．４ｍｍ等生哥您幫小弟
    的忙匯壹佰伍拾萬進帳戶後，小弟定全部歸還予您，如不肯那我就留著。對了當
    您收到此信可能我已出海去大陸，要６月中旬才會回來，但還是希望您決定後，
    ３０號以前匯進去，我會交代台灣的朋友打電話去查，３０號以前如還沒匯進，
    也就表示生哥您不肯幫小弟的忙，那就看著辦吧！祝好  台中‧中小企銀‧田中
    分行‧帳號：00－00－000000－0  戶名：乙○○  新台幣：壹佰伍
    拾萬元正  謝謝  弟弟：仔扣上」之恐嚇信，至上址給甲○○，而向其恐嚇取
    財一百五十萬元，甲○○於同年月二十五日收到該恐嚇信乃心生畏懼，惟甲○○
    並未付款，隨即報警處理，並將前揭如附表編號一、二所示之槍枝及子彈交由警
    方，乙○○始未得逞。
三、案經彰化縣警察局田中分局報請臺灣彰化地方法院檢察署檢察官偵查起訴。
        理  由
一、右揭事實，業據被告乙○○於警詢、偵查中及本院審理時自白不諱，並據被害人
    甲○○及證人丙○○、陳奭堯於警詢、偵查中指證明確。又扣案如附表編號一所
    示之槍枝，係德製八ｍｍ半自動金屬模型手槍，槍管已貫通，機械性能良好，可
    擊發子彈，認具殺傷力；另附表編號二所示之改造子彈一顆（已於鑑驗時經拆解
    完竣），係由八ｍｍ空包彈加裝直徑約五．七ｍｍ之土製圓錐形金屬彈頭而成，
    具子彈完整結構，認具殺傷力等情，有內政部警政署刑事警察局八十五年六月十
    九日刑鑑字第三六四九四號槍彈鑑驗通知書一件在卷可稽，並有前開槍枝、子彈
    扣案可資佐證，此外，復有上開恐嚇信二封、臺中區中小企業銀行田中分行八十
    五年六月七日中田中字第一一六號函附卷可憑，足徵被告自白與事實相符。本件
    事證明確，被告犯行堪以認定，應依法論科。
二、查被告行為後，槍砲彈藥刀械管制條例歷經多次修正，最後一次於九十年十一月
    十四日修正公布，比較新舊法結果，其未經許可持有可發射子彈具有殺傷力之槍
    枝罪及未經許可持有子彈罪，新法刑責較重，自以舊法（即七十九年七月十六日
    修正公布之槍砲彈藥刀械管制條例）為有利被告，依刑法第二條第一項但書之規
    定，仍應適用舊法處斷。核被告持有德製八ｍｍ半自動金屬模型手槍之行為，係
    犯修正前（即七十九年七月十六日修正公布）槍砲彈藥刀械管制條例第十條第三
    項之未經許可持有槍枝罪；其持有子彈之行為，則犯同條例第十一條第三項之未
    經許可持有子彈罪【公訴蒞庭檢察官當庭變更起訴法條為修正前（即七十九年七
    月十六日修正公布）槍砲彈藥刀械管制條例第十條第三項之罪及同條例第十一條
    第三項之罪】；又其以恐嚇信及槍彈向被害人恐嚇取財，惟被害人未付款而未遂
    之行為，則係犯刑法第三百四十六條第三項、第一項之恐嚇取財未遂罪。被告以
    一行為，同時持有模型手槍及子彈，係一行為觸犯數罪名，為想像競合犯，應依
    刑法第五十五條之規定，從一重之未經許可持有槍枝罪處斷。被告右揭二次恐嚇
    取財犯行，均已著手實施恐嚇取財行為，惟因被害人甲○○均未交付財物，為未
    遂犯；被告二次恐嚇取財未遂犯行，時間緊接，手法相同，所犯係犯罪構成要件
    相同之罪，顯係基於概括之犯意反覆為之，為連續犯，應論以一罪，並依法加重
    其刑；又被告雖已著手恐嚇取財行為之實施，惟尚未生被害人交付財物之結果，
    渠犯罪尚屬未遂，爰依刑法第二十六條前段之規定，按既遂犯之刑度減輕其刑，
    並先加重後減輕之。再按未經許可，無故持有槍、彈罪，其持有之繼續，為行為
    之繼續，至持有行為終了時，均論為一罪，不得割裂。若持有之後，以之犯他罪
    ，兩罪間之關係如何，端視開始持有之原因為斷，如早已非法持有槍、彈，後另
    起意犯罪；或意圖犯甲罪而持有槍、彈，卻持以犯乙罪，均應以數罪併罰論處；
    必因意圖犯某罪而持有槍、彈，嗣後果持之以犯該罪，兩罪間始有牽連犯之適用
    （最高法院九十年度臺上字第三二七○號裁判要旨可資參照）。本件被告自被害
    人甲○○處收受槍枝及子彈之時間係八十四年底或八十五年初，顯然無從預知其
    後會於八十五年五月間因被通緝缺錢花用，而以恐嚇信及槍枝、子彈向被害人甲
    ○○恐嚇取財未遂，是其一開始持有前開槍、彈之原因，顯然僅係單純持有，其
    後始另行起意而犯前揭恐嚇取財未遂罪，揆諸上開裁判意旨，被告所犯持有槍彈
    及恐嚇取財未遂二罪間，尚無牽連關係，應予分論併罰，公訴意旨認係牽連犯，
    容有誤會，併此敘明。爰審酌被告前有懲治盜匪條例之前科紀錄、素行非佳，及
    其犯罪之動機、目的、手段、對社會治安與被害人所生之危害，暨犯後坦承犯行
    之態度等一切情狀，分別量處如主文所示之刑，並定其應執行之刑，以資懲儆。
    又扣案具殺傷力如附表編號一所示之模型手槍一枝，係屬違禁物，且係供恐嚇取
    財犯行所用之物，業據被告供明在卷，應依刑法第三十八條第一項第一款之規定
    宣告沒收之；至如附表編號二所示之改造子彈一顆，經鑑驗機關拆解完竣後，雖
    已失違禁物屬性，惟該子彈係被告所有且供恐嚇取財犯行所用之物，業據被告供
    明在卷，爰依刑法第三十八條第一項第二款之規定，併予宣告沒收，附此敘之。
據上論斷，應依刑事訴訟法第二百九十九條第一項前段，修正前（即七十九年七月十
六日修正公布）之槍砲彈藥刀械管制條例第十條第三項、第十一條第三項，刑法第十
一條前段、第二條第一項但書、第五十六條、第三百四十六條第一項、第三項、第五
十五條、第二十六條前段、第五十一條第五款、第三十八條第一項第一款、第二款，
罰金罰鍰提高標準條例第一條前段，判決如主文。
本案經檢察官賴志盛到庭執行職務。
中    華    民    國    九十三      年      三      月      二十三      日
                                臺灣彰化地方法院刑事第二庭
                                    審判長法官  石  馨  文
                                    法      官  王  義  閔
                                    法      官  郭  麗  萍
右正本證明與原本無異。
如不服本判決，應於判決送達後十日內向本院提出上訴狀( 須附繕本 )。
告訴人或被害人對於判決如有不服具備理由請求檢察官上訴者，其上訴期間之計算係
以檢察官收受判決正本之日期為準。
                                    法院書記官  施  嘉  玫
中    華    民    國    九十三      年      三      月      二十六      日
附表：
一、具有殺傷力之德製八ｍｍ半自動金屬模型手槍一枝（含彈匣，槍枝管制編號：0
    000000000號）。
二、具有殺傷力之改造子彈一顆（由八ｍｍ空包彈加裝直徑約五．七ｍｍ之土製圓錐
    形金屬彈頭而成）。
附錄論罪法條：
槍砲彈藥刀械管制條例（民國七十九年七月十六日修正公布）
第 十 條  未經許可製造、販賣或運輸第四條第一款所稱其他可發射金屬或子彈具有
          殺傷力之各式槍砲者，處五年以下有期徒刑。
          意圖供自己或他人犯罪之用，而犯前項之罪者，處六月以上五年以下有期
          徒刑，得併科三萬元以下罰金。
          未經許可無故持有、寄藏或意圖販賣而陳列第一項所列各式槍砲之一者，
          處三年以下有期徒刑。
          第一項及第二項之未遂犯罰之。
第十一條  未經許可製造、販賣或運輸彈藥者，處六月以上五年以下有期徒列。
          意圖供自己或他人犯罪之用，而犯前項之罪者，處一年以上七年以下有期
          徒刑，得併科五萬元以下罰金。
          未經許可無故持有、寄藏或意圖販賣而陳列彈藥者，處三年以下有期徒刑
          。
          第一項及第二項之未遂犯罰之。
刑法第三百四十六條
意圖為自己或第三人不法之所有，以恐嚇使人將本人或第三人之物交付者，處六月以
上五年以下有期徒刑，得併科一千元以下罰金。
以前項方法得財產上不法之利益或使第三人得之者，亦同
前二項之未遂犯，罰之。
